臺灣高等法院高雄分院刑事判決　　　　 94年度上訴字第227號
上　訴　人　臺灣屏東地方法院檢察署檢察官
上　訴　人
即　被　告　乙○○
選任辯護人　秦德進律師
選任辯護人　許惠珠律師
上列上訴人因被告違反槍砲彈藥刀械管制條例等案件，不服臺灣
屏東地方法院93年度訴字第965 號中華民國94年1 月12日第一審
判決（起訴案號：臺灣屏東地方法院檢察署93年度偵字第2588號
），提起上訴，本院判決如下：
    主  文
原判決撤銷。
乙○○未經許可，寄藏可發射子彈具有殺傷力之改造手槍，處有
期徒刑壹年拾月，併科罰金新台幣拾萬元，罰金如易服勞役以銀
元參佰元即新台幣玖佰元折算壹日，扣案仿BERETTA 廠半自動手
槍改造之手槍貳支（各含彈匣壹個，槍枝管制編號分別為第0000
000000號、第0000000000號）、仿GLOCK 廠半自動手槍改造之槍
壹支（含彈匣壹個，槍枝管制編號第0000000000號），及口徑9M
M 制式子彈陸顆均沒收；又以加害生命、身體之事，恐嚇他人致
生危害於安全，處有期徒刑拾月；應執行有期徒刑貳年陸月，併
科罰金新台幣拾萬元，罰金如易服勞役以銀元參佰元即新台幣玖
佰元折算壹日，扣案仿BERETTA 廠半自動手槍改造之手槍貳支（
各含彈匣壹個，槍枝管制編號分別係第0000000000號、第000000
0000號）、仿GLOCK 廠半自動手槍改造之手槍壹支（含彈匣壹個
，槍枝管制編號第0000000000號），及口徑9 MM制式子彈陸顆均
沒收。
     事  實
一、乙○○明知具殺傷力之改造手槍、制式子彈均屬槍砲彈藥刀
    械管制條例所列管禁止寄藏、持有之物，未經主管機關之許
    可，不得寄藏，竟於民國91年間某日，基於寄藏改造手槍、
    制式子彈之犯意，在屏東縣屏東市○○路段附近，受友人宋
    榮華（已死亡）之託，代宋榮華保管其所持有之具殺傷力之
    仿BERETTA 廠半自動手槍製造之玩具手槍換裝土造金屬槍管
    改造而成之改造手槍2 支（各含彈匣1 個，槍枝管制編號分
    別係第0000000000號、第0000000000號）、具殺傷力之仿GL
    OCK 廠半自動手槍製造之玩具手槍換裝土造金屬槍管改造而
    成之改造手槍1 支（含彈匣1 個，槍枝管制編號係第000000
    0000號），及口徑9 MM之制式子彈12顆，並將之藏置於同市
    前進里前進23號其住處車庫內之花盆下，而未經許可，寄藏
    上述改造手槍及子彈。至93年4 月27日凌晨4 時50分許，乙
    ○○至設於同市○○路上之「西部牛仔啤酒屋」內飲酒取樂
    時，因與陳廷盈就分紅一事，與陳廷盈之在場友人甲○○發
    生口角，並進而互毆；乙○○因而心生不滿，竟另行基於恐
    嚇之犯意，返回其上址住處內，取出前述槍枝管制編號第00
    00000000號改造手槍1 支，及制式子彈6 顆，再於同日凌晨
    6 時35分許，至設於同市○○路138 之19號由甲○○所經營
    之「國陽防衛器材行」外，持上開槍枝、子彈，朝該器材行
    鐵門接續射擊子彈6 顆（均已滅失），致該門部分破損（毀
    損部分未據告訴），並遺留彈著跡象，而藉此將加害生命、
    身體之事，恐嚇甲○○，致甲○○心生畏懼。乙○○嗣因警
    追查恐刑責加身，遂透過姓名年籍不詳、綽號「罐頭」之成
    年男子之居間介紹，於93年5 月10、11日間，與邱仲欽取得
    聯繫，並相約於隔日在高雄市○○○路段上某露天咖啡廳內
    見面後，雙方約妥由邱仲欽（由臺灣屏東地方法院另行審結
    ）出面頂替上開犯行，乙○○則於邱仲欽入監執行後交付新
    台幣（下同）1 百萬元予邱仲欽家屬，作為代價。乙○○因
    此於同年月18日上午9 時許，將邱仲欽約至屏東縣東港鎮安
    泰醫院前見面，並將其向不知情之友人顏聖駿所借得之車牌
    號碼9413—HU自用小客車交邱仲欽駕駛後，再駕駛另一不詳
    車號車輛，引領邱仲欽駕駛上開車輛至同鎮鎮海公園外後，
    旋即攜帶上開槍枝3 支（其內各裝填上開制式子彈2 顆）下
    車，全數交付予邱仲欽收受，並囑邱仲欽將其一放置於腰際
    、餘則放置於車內腳踏墊上，再至公園內某石椅上等待警方
    前來緝捕後，即自行離去。邱仲欽依其言辦理，果於同日上
    午10時15分許，為警在此當場逮獲，並在其腰際，及車內等
    處扣得前揭槍枝3 支及子彈6 顆。邱仲欽經警方移送偵查後
    ，檢察官於訊問時認其供述有疑，指揮警方續行查辦後，始
    悉上情。
二、案經臺灣屏東地方法院檢察署檢察官自動檢舉偵查起訴。
     理  由
一、被告乙○○於對於非法寄藏改造手槍及制式子彈，及持槍前
    往甲○○的上述商店射擊之事實，在原審及本院審理中都供
    承不諱，但辯稱：係因遭甲○○毆打，且甲○○又放話要對
    其及其家人不利，所以持槍前往其商店射擊，意在表示要甲
    ○○不要對其及其家人不利，並非恐嚇等語。經查：
  (一)關於證據能力部分：
    證人甲○○在警詢中及邱仲欽在偵查中的陳述，雖均係審判
    外陳述；又扣案的槍彈係由屏東縣警察局屏東分局囑託內政
    部警政署刑事警察局鑑定，但因檢察官、被告及其選任辯護
    人對於上述證據的證據能力，就證人甲○○及邱仲欽的陳述
    ，已在審判程序同意作為證據，而槍彈部分則於本件言詞辯
    論終結前，並未聲明異議；本院審酌上述甲○○的警詢中陳
    述，係其上述店面遭槍擊後，就其遭槍擊情形所為陳述，且
    業經警察前往槍擊地點採證；邱仲欽的陳述則係為檢察官發
    覺其自陳持槍槍擊證人甲○○之商店過程有疑後，乃將如何
    受邀頂替被告犯罪情形而為陳述。而槍枝及子彈鑑定報告係
    由專業機關人員本於其專業知識及儀器所作成，依其情形均
    認為適當，依刑事訴訟法第159 條之5 第2 項、第1 項規定
    ，均得作為證據。
  (二)關於被告非法寄藏改造手槍及制式子彈部分，除有被告自白
    外，並有扣案之改造手槍3 支、制式子彈6 顆暨被告所擊發
    子彈殘片7 片扣案可憑。該扣案之改造手槍、子彈等，經屏
    東縣警察局屏東分局送請內政部警政署刑事警察局鑑驗結果
    ，認1.送鑑改造92手槍1 支（含彈匣1 個，槍枝管制編號第
    0000000000號）係仿BERETTA 廠半自動手槍製造之玩具手槍
    換裝土造金屬槍管改造而成之改造手槍，機械性能良好，可
    擊發適用子彈，認具殺傷力；2.送鑑改造92手槍1 支（含彈
    匣1 個，槍枝管制編號第0000000000號）係仿BERETTA 廠半
    自動手槍製造之玩具手槍換裝土造金屬槍管改造而成之改造
    手槍，欠缺抓子鉤，惟不影響槍枝正常擊發功能，可擊發適
    用子彈，認具殺傷力；3.送鑑改造90手槍1 支（含彈匣1 個
    ，槍枝管制編號第0000000000號）係仿GLOCK 廠半自動手槍
    製造之玩具手槍換裝土造金屬槍管改造而成之改造手槍，機
    械性能良好，可擊發適用子彈，認具殺傷力；4.送鑑子彈6
    顆，認均係口徑9 MM制式子彈，認均具殺傷力；有該局93年
    7 月8 日刑鑑字第093113218 號槍彈鑑定書在卷可憑（見偵
    2588號卷第102 至109 頁）。又扣案之子彈殘片7 片，經屏
    東縣警察局屏東分局囑託往內政部警政署刑事警察局鑑驗結
    果，認1.其中2 片均係已擊發之口徑9 MM銅包衣彈頭；2.其
    中2 片認均係已破損變形之制式彈頭銅包衣片，其上具刮擦
    之紋痕；3.其中3 片認均係已變形之銅包衣彈頭鉛心塊，其
    上未發現足資比對之紋痕；亦有同局93年6 月9 日刑鑑字第
    093010238 號槍彈鑑定書附卷可按（見偵2588號卷第111 至
    115 頁），足徵被告自白與事實相符。
  (三)被告持改造手槍及制式子彈，前往屏東縣屏東市○○路138
    之19號甲○○所經營之「國揚防衛器材」鐵門射擊後，有唆
    使邱仲欽頂替犯罪之事實，除被告自白外，並經證人甲○○
    、邱仲欽分別在警詢及偵查中指述明確，且有如上所述之擊
    發後子彈殘片7 片可證。又以手槍及子彈射擊他人店面鐵門
    ，致該鐵門及店內物品毀損，主觀應有恐嚇之故意，且客觀
    上也足以引起他人畏懼，而甲○○在其商店受槍擊後之同日
    上午8 時45分左右即前往警局報案，也可見其確已有心生畏
    懼，故被告所稱沒有恐嚇犯意，不足採信。至其所稱：係因
    遭甲○○毆打，且甲○○又放話要對其及其家人不利，所以
    持槍前往其商店射擊情節，則為其犯罪動機問題，對於其成
    立恐嚇罪不生影響。
  (四)綜上所述，本案事證明確，被告犯罪行為都可認定。
二、按可發射子彈具有殺傷力之改造手槍及制式子彈，分屬槍砲
    彈藥刀械管制條例第4 條第1 項第1 款、第2 款所列之槍枝
    及彈藥，依同條條例第5 條規定，非經中央主管機關許可，
    不得寄藏。是核被告以受託保管之意，未經許可，寄藏可發
    射子彈具有殺傷力之手槍、及子彈，所為分係犯修正前槍砲
    彈藥刀械管制條例第11條第4 項未經許可，寄藏可發射子彈
    具有殺傷力之手槍罪（被告行為後，槍砲彈藥刀械管制條例
    已於94年1 月26日修正公布，同年月28日生效，關於未經許
    可，寄藏可發射子彈具有殺傷力之改造手槍之行為，已改列
    於同條第8 條第4 項處罰，其法定刑度並提高為3 年以上10
    年以下有期徒刑，併科新台幣7 百萬元以下罰金，與修正前
    之1 年以上7 年以下有期徒刑，併科新臺幣7 百萬元以下罰
    金比較，修正後之法定刑度顯然較重，故依刑法第2 條第1
    項但書規定，此部分應適用有利於被告之修正前槍砲彈藥刀
    械管制條例第11條第4 項規定），及同條例第12條第4 項之
    未經許可，寄藏子彈罪；公訴人認應分別成立未經許可，持
    有可發射子彈具有殺傷力之手槍罪、子彈罪，容有未洽，惟
    因其起訴法條仍分屬同一，尚無變更起訴法條之問題。被告
    以一行為同時觸犯未經許可，寄藏可發射子彈具有殺傷力之
    改造手槍罪及未經許可，寄藏子彈罪，為想像競合犯，應從
    一重之未經許可，寄藏可發射子彈具有殺傷力之手槍罪論處
    。又被告持前述槍枝管制編號第0000000000號改造槍枝，朝
    甲○○所經營之「國陽防衛器材行」鐵門接續射擊子彈6 顆
    ，而藉此將加害生命、身體之事，恐嚇甲○○，令甲○○心
    生畏懼之行為，係另犯刑法第305 條恐嚇危害安全罪。又被
    告在寄藏本件槍、彈之初，並無預供犯罪使用之意圖，嗣後
    始行起意供犯罪之用而持以為犯罪行為，故其所犯未經許可
    ，寄藏可發射子彈具有殺傷力之改造手槍罪，與恐嚇危害安
    全罪間，犯意個別，行為互異，自應分論併合處罰之，公訴
    人認應成立牽連犯，尚有誤會。
三、原審據以論處被告罪刑，固非無見；惟查：(一)審判期日之訴
    訟程序，專以審判筆錄為證，刑事訴訟法第47條定有明文。
    又準備程序依刑事訴訟法第273 條第1 項規定，係於第一次
    審判期日前行之。但本件依原審卷之準備程序及審判判日筆
    錄所載，其準備序期日及審判期日均係於94年1 月10下午2
    時55分進行，而與上述規定有違。(二)被告行為後，槍砲彈藥
    刀械管制條例已於94年1 月26日修正公布，同年月28日生效
    ，關於未經許可，寄藏可發射子彈具有殺傷力之改造手槍行
    為，已改列於同條第8 條第4 項處罰，已如前述，原審未及
    適用比較新舊法何者對被告有利。(三)被告所犯恐嚇罪部分，
    僅因與被害人甲○○發生衝突後，即持改造手槍及子彈前往
    其商店射擊多達6 顆子彈，嚴重危害他人及社會治安，並於
    事發後又企圖掩飾自己罪責，而唆使邱仲欽頂替其犯行，顯
    見其犯後態度不良，原判決就此部分僅量處有期徒刑3 月，
    顯然過輕。被告上訴意旨認原判決量刑過重，指摘原判決不
    當，並請求為緩刑之宣告，為無理由；惟檢察官循告訴人之
    請求提起上訴，認原判決就被告恐嚇罪部分量刑過輕，為有
    理由，且原判決尚有其他不當之處，自應由本院將原判決撤
    銷改判。審酌被告寄藏手槍、子彈已對於公眾、社會之危害
    甚鉅，且手槍多達3 支，且僅因細故，即持之朝甲○○所營
    商店開槍恐嚇，嚴重危害他人安全、顯現其藐視法治之心態
    ，復於犯罪後，唆使邱仲欽頂替犯行，並徵其無悔悟之心，
    犯罪後坦承大部分犯行（僅為無恐嚇故意之辯解），及其寄
    藏槍彈之時間、犯罪之手段、動機等一切情狀，量處如主文
    所示之刑，並定其應執行刑，且諭知罰金如易服勞役之折算
    標準。扣案之改造手槍3 支、及子彈6 顆均係違禁物，應依
    刑法第38條第1 項第1 款宣告沒收。至被告朝甲○○所營商
    店所擊發之子彈6 顆，因已成子彈殘片，而失其子彈性質，
    並非違禁物，而該子彈殘片7 片，亦已非被告所有，爰不併
    予宣告沒收。
據上論結，應依刑事訴訟法第369 條第1 項前段、第364 條、第
299 條第1 項前段，修正前槍砲彈藥刀械管制條例第11條第4 項
、第12條第4 項、刑法第11條前段、第2 條第1 項但書、第305
條、第55條、第51條第5 款、第42條第2 項、第38條第1 項第1
款，罰金罰鍰提高標準條例第1 條前段、第2 條，現行法規所定
貨幣單位折算新台幣條例第2 條，判決如主文。
本案經檢察官彭南雄到庭執行職務。
中　　華　　民　　國　　94　　年　　4 　　月　　22　　日
                  刑事第三庭    審判長法  官  周賢銳
                                      法  官  謝宏宗
                                      法  官  黃仁松
以上正本證明與原本無異。
刑法第305條恐嚇部分，不得上訴。
槍砲彈藥刀械管制條例第11條第4 項部分，如不服本判決應於收
受本判決後10日內向本院提出上訴書狀，其未敘述上訴理由者，
並得於提起上訴後10日內向本院補提理由書狀（均須按他造當事
人之人數附繕本）「切勿逕送上級法院」。
中　　華　　民　　國　　94　　年　　4 　　月　　22　　日
　　　　　　　　　　　　　　　　　　　書記官  鄭翠芬
附錄本件判決論罪科刑法條：
中華民國刑法第305 條
以加害生命、身體、自由、名譽、財產之事，恐嚇他人致生危害
於安全者，處2 年以下有期徒刑、拘役或3 百元以下罰金。
修正前槍砲彈藥刀械管制條例第11條第4 項：
未經許可，持有、寄藏或意圖販賣而陳列第1 項所列槍砲者，處
1 年以上7 年以下有期徒刑，併科新臺幣7 百萬元以下罰金。
槍砲彈藥刀械管制條例第12條第4 項：
未經許可，持有、寄藏或意圖販賣而陳列子彈者，處5 年以下有
期徒刑，併科新台幣3 百萬元以下罰金。
